【裁判字號】    99,交聲,161
【裁判日期】    990226
【裁判案由】    聲明異議
【裁判全文】
臺灣高雄地方法院交通事件裁定         99年度交聲字第161號
原處分機關  高雄市政府交通局
法定代理人  王國材
異  議  人
即受處分人  甲○○
上列受處分人因違反道路交通管理處罰條例案件，對於高雄市政
府交通局民國99年1 月13日所為之處分（原處分案號：高市交裁
字第裁32-Z00000000號）聲明異議，本院裁定如下：
    主  文
原處分撤銷。
甲○○汽車駕駛人，駕駛汽車經測試檢定酒精濃度超過規定標準
，吊扣其普通小型車駕駛執照十二個月及接受道路交通安全講習
。
    理  由
一、原處分意旨以：異議人即受處分人甲○○（下稱異議人）於
    民國97年12月3 日凌晨2 時6 分許，飲酒後駕駛車牌號碼55
    69-ME 號自用小客車，行經高雄市國道1 號北向363.3 公里
    處，因受酒精影響不勝酒力停於路肩，為警攔檢查獲，測得
    異議人呼氣酒精濃度達每公升1.28毫克，爰依道路交通管理
    處罰條例第35條第1 項第1 款，裁處異議人罰鍰新臺幣（下
    同）49500 元，吊扣職業聯結車駕駛執照12個月，並施以道
    安講習。
二、異議意旨略以：異議人上開酒後駕車違規行為，業經臺灣高
    雄地方法院檢察署檢察官以97年度偵字第34322 號予以緩起
    訴處分確定，異議人已履行緩起訴處分立悔過書，並向財團
    法人臺灣更生保護會高雄分會支付80000 元，原處分機關仍
    裁處罰鍰49500 元，及吊扣異議人之職業聯結車駕駛執照，
    該處分違反一事不二罰原則，並將導致異議人無法維持生計
    ，爰依法聲明異議，請求撤銷罰鍰及吊扣職業聯結車駕駛執
    照之處分等語。
三、按汽車駕駛人，駕駛汽車經測試檢定有酒精濃度超過規定標
    準之情形者，處15000 元以上60000 元以下罰鍰，並當場移
    置保管其車輛及吊扣其駕駛執照1 年，道路交通管理處罰條
    例第35條第1 項第1 款定有明文。而所謂酒精濃度超過規定
    之標準者，依道路交通安全規則第114 條第2 款之規定，係
    指汽車駕駛人飲用酒類或其他類似物後其吐氣所含酒精濃度
    超過每公升0.25毫克或血液中酒精濃度超過0.05% 以上者。
    次按於94年2 月5 日公布，並自95年2 月5 日施行之行政罰
    法第26條第1 項規定：「一行為同時觸犯刑事法律及違反行
    政法上義務規定者，依刑事法律處罰之。但其行為應處以其
    他種類行政罰或得沒入之物而未經法院宣告沒收者，亦得裁
    處之」；再按於94年12月28日修正公布，並自95年7 月1 日
    施行之道路交通管理處罰條例第35條第8 項規定：「……前
    項（指有酒精濃度超過規定標準而駕駛車輛等情形）汽車駕
    駛人，經裁判確定處以罰金低於本條例第92條第3 項所訂最
    低罰鍰基準規定者，應依本條例裁決繳納不足最低罰鍰之部
    分。」參諸上開條文之規定，可認道路交通管理處罰條例第
    35條第8 項，為行政罰法第26條第1 項之特別規定。再按被
    告所犯為死刑、無期徒刑或最輕本刑3 年以上有期徒刑以外
    之罪，檢察官參酌刑法第57條所列事項及公共利益之維護，
    認以緩起訴為適當者，得定1 年以上3 年以下之緩起訴期間
    為緩起訴處分，刑事訴訟法第253 條之1 定有明文，又依同
    法第253 條之2 第1 項規定，檢察官為緩起訴處分者，得課
    被告予一定之負擔或指示，其中緩起訴之被告若依檢察官緩
    起訴處分命令，向公益團體繳納捐款，即係履行檢察官為緩
    起訴處分命令，該等金錢給付，並得為民事強制執行名義，
    受處分人因上開緩起訴處分而剝奪其財產權，主觀上前揭金
    錢給付義務亦具有強制性、懲罰性，雖不若易科罰金係以支
    付金錢作為自由刑之替代，惟經由緩起訴處分條件之履行使
    其免於遭檢察官發動起訴程序，仍具有替代刑罰之效果，實
    質上應屬於行政罰法第26條第1 項所稱之「刑事法律處罰」
    ，而有行政罰法第26條第1 項「一事不二罰」規定之適用。
    則修正後道路交通管理處罰條例第35條第8 項所規定之罰金
    ，解釋上亦應包括依檢察官處分命令，而向公益團體繳納捐
    款在內。故受處分人既依檢察官之緩起訴處分命令，向公益
    團體繳納捐款，即係履行檢察官為緩起訴處分命令，與受刑
    事處罰無異。
四、再汽車駕駛人，因違反本條例及道路交通安全規則之規定，
    受吊銷駕駛執照處分時，吊銷其持有各級車類之駕駛執照，
    道路交通管理處罰條例第68條定有明文。此規定係於94年12
    月14日修正公布，並於95年3 月1 日施行，而修正前之道路
    交通管理處罰條例第68條則係規定「汽車駕駛人，因違反本
    條例及道路交通安全規則之規定，受吊扣或吊銷駕駛執照處
    分時，吊扣或吊銷其持有各級車類之駕駛執照」，觀其修法
    意旨，係以「原條文將違規駕駛人所持有之各級車類駕駛執
    照一併吊扣或吊銷，失之過酷，影響人民工作及生活甚鉅」
    為由，而刪除吊扣駕駛人駕駛執照時，應吊扣駕駛人持有各
    級車類駕駛執照之規定，是依現行道路交通管理處罰條例，
    已無得吊扣駕駛人所持有他級駕駛執照之依據存在，從而，
    於為吊扣駕駛人駕駛執照之處分時，自僅得吊扣駕駛人違規
    時所駕駛該級車類之駕駛執照，以限制其繼續駕駛該級車類
    行駛道路之權利，若駕駛人並無該級車類之駕駛執照，即無
    從執行吊扣駕駛執照之處分，而僅係應否依道路交通管理處
    罰條例第22條第1 項規定處罰駕駛人之問題。又行政行為對
    人民課以一定之義務或負擔，或造成人民其他之不利益時，
    其所採取之手段，與行政機關所追求之目的間，必須有合理
    之聯結關係存在（不當聯結禁止原則），若欠缺此聯結關係
    ，此項行政行為即非適法。另行政行為採取之方法所造成之
    損害，不得與欲達成目的之利益顯失均衡，行政程序法第7
    條第3 款規定意旨參照。
五、經查：
  (一)異議人於97年12月3 日凌晨2 時6 分許，在飲酒後呼氣酒精
    濃度為每公升1.28毫克之情形下，駕駛車牌號碼5569-ME 號
    自用小客車，行經高雄市國道1 號北向363.3 公里處，為警
    攔檢查獲，並由原處分機關就酒後駕車部分之交通違規行為
    裁處罰鍰49500 元、吊扣職業聯結車駕駛執照12個月並施以
    道路交通安全講習之事實，業據異議人自承在卷，並有高雄
    市政府交通局高市交裁字第裁32-Z00000000號違反道路交通
    管理事件裁決書附卷可稽，堪以認定。
  (二)又異議人上開酒後駕車行為，曾經高雄地檢署為緩起訴處分
    確定，處分內容指定異議人應於緩起訴處分確定後2 個月內
    立悔過書，並向財團法人臺灣更生保護會高雄分會支付新臺
    幣80000 元，異議人並已繳納完畢，緩起訴時間自98年1 月
    12日至99年1 月11日等情，為異議人所不爭執，且有臺灣高
    雄地方法院檢察署檢察官97年度偵字第34322 號緩起訴處分
    書、臺灣高等法院被告前案紀錄表1 份在卷可憑。是異議人
    酒後駕車經測試超過規定標準之行為，核屬一行為同時觸犯
    刑事法律及違反行政法上義務規定，從而，原處分機關再依
    同條例第35條第1 項第1 款規定重複裁處罰鍰49500 元，於
    法尚有未洽，異議人就此部分聲明異議，為有理由。
  (三)另原處分機關依法即僅能吊扣異議人違規當時所駕駛普通小
    型車之駕駛執照12個月，並無得吊扣異議人持有之他級駕駛
    執照之依據，業如上述，原處分機關以異議人有上開違規行
    為，裁處吊扣異議人之職業聯結車駕駛執照，係將異議人此
    次違規所實際駕駛普通小型車以外之職業聯結車駕駛資格併
    予限制，則係不當聯結異議人駕駛普通小型車之違規行為與
    其職業聯結車駕駛資格，此種不當聯結即構成違法，而有撤
    銷之原因。且原處分機關於上開情形下吊扣駕駛人該級以上
    車類之駕駛執照，雖可達成限制駕駛人繼續駕駛各級車類行
    駛之目的，惟亦同時造成限制駕駛人繼續駕駛該級以上車類
    行駛之結果，甚而使職業駕駛人之生計遭受影響，而如此所
    造成之損害，已與欲達成目的之利益顯失均衡，且與道路交
    通管理處罰條例第68條之修法意旨不相符合。
六、綜上所述，原處分機關裁處異議人罰鍰49500 元，及吊扣異
    議人職業聯結車駕照處分，自應予以撤銷，並由本院裁定吊
    扣異議人現持有之普通小型車駕駛執照，另原處分機關裁處
    異議人施以道安講習部分，於法並無不合，雖異議人並未就
    此提出異議，惟本件酒後駕車只有一個交通違規行為，有關
    其處罰效果之罰鍰、吊扣駕駛執照與施以道路交通安全講習
    等與該交通違規行為是否存在無從分離（台灣高等法院暨所
    屬法院98年度法律座談會意見參照），是一併裁定如主文第
    2 項所示。
七、依道路交通案件處理辦法第20條，裁定如主文。
中    華    民    國    99    年    2    月    26    日
                  交通法庭    法  官  王淑惠
以上正本證明與原本無異。
如不服本裁定應於送達後5日內向本院提出抗告狀。
中    華    民    國    99    年    2    月    26    日
                              書記官  黃旭淑

司法院資訊處製作；財團法人民間司法改革基金會備份。
